【裁判字號】    92,上訴,1339
【裁判日期】    920611
【裁判案由】    殺人未遂
【裁判全文】
臺灣高等法院刑事判決                          九十二年度上訴字第一三三九號
    上  訴  人
    即  被  告  乙○○
    指定辯護人  本院公設辯護人李廣澤
右上訴人，因殺人未遂案件，不服臺灣板橋地方法院，九十二年度訴字第一四四號，
中華民國九十二年三月二十八日第一審判決（起訴案號：臺灣板橋地方法院檢察署九
十一年度偵字第二三三０二號）提起上訴，本院判決如左：
    主  文
原判決撤銷。
乙○○傷害人之身體，累犯，處有期徒刑捌月。
扣案之短尖刀壹支沒收。
    事  實
一、乙○○曾犯傷害罪，經臺灣板橋地方法院判處有期徒刑三月確定，於民國八十八
    年九月三十日執行完畢。九十一年十二月六日上午七時三十分許，在台北縣板橋
    市○○○路○段一三四號之一「福興宮」前，因遭不認識之甲○○口出穢言辱罵
    並以掃把追打及丟擲垃圾桶，乙○○雖躲避、跑開，甲○○仍繼續緊追在後，至
    同路段八十八號前，乙○○竟憤而出於傷害之犯意，取出其所有、隨身攜帶之短
    尖刀一支，刺向甲○○左大腿、左胸、腰及背部，致甲○○受有左大腿後側撕裂
    傷、左側胸腔穿刺傷併肺部裂傷及出血性休克、胸壁穿刺傷、背部穿刺傷等傷害
    。乙○○行兇後逃離現場，嗣經警循線查獲，扣得其所有行兇用之短尖刀一支。
二、案經被害人甲○○訴請台北縣政府警察局板橋分局報告臺灣板橋地方法院檢察署
    檢察官偵查起訴。
    理  由
一、訊據上訴人即被告乙○○對於其在右揭時、地以其隨身攜帶之短尖刀一支，刺傷
    被害人甲○○之事坦承不諱，核與被害人指訴受害情節相符，復經證人即「福興
    宮」廟主楊正宗證實，並有被害人受傷之診斷證明書二份存卷（偵卷九、四二頁
    ）可稽，另有該行兇用之短尖刀一支扣案足證，被告有以短尖刀刺傷人之行為，
    可以認定。
二、本案應予審究之癥結要在於被告究竟係基於殺人之犯意為之，抑或出於傷害之意
    思行兇？經查：
  (一)本件事發之緣起，係因被告不知何因，一直稱呼被害人「老大、老大」，被害人
    則因不認識被告，憤而拿掃把打被告，並追逐被告約一百公尺之遠，已經被害人
    迭在偵、審中供明在卷（偵卷三九頁反面、原審卷三四頁），被告固稱被害人尚
    有口出穢言，並以垃圾桶丟伊之情，仍難認二人之間存有深仇大恨。
  (二)被告行兇所用之物，係屬短尖刀，刀刃甚短又輕，且無血槽，為一般削物所用之
    組合式刀具，已經本院調出勘明，可見尚與一般厚重、長刃之殺人利器大不相同
    。
  (三)被害人所受傷勢僅一處為二×二公分，其餘均為一．五×一．五公分，有亞東紀
    念醫院九十二年五月十九日亞歷字第０九二六四一一０九七號函附被害人之病歷
    紀錄在本院卷可稽，可見被告用力非猛，雖然其中一刀傷及肺部較為嚴重，係因
    被害人身體單薄之故，亦經被害人到庭由本院勘明其體型屬瘦長之狀，附記於筆
    錄。
  (四)被告係因無力賠償被害人新台幣三萬元，以致無法與被害人成立民事和解，被害
    人因此堅持提出告訴，復據被害人供述在案（本院卷九十二年五月十六日筆錄）
    ，可見被害人並非傷重而無法原諒被告。
  (五)綜上所述，被告既與被害人無深仇大恨，所用兇器並非一般致命之利器，且下手
    不猛，被害人傷情非重，僅因無力賠償，不能得到被害人原諒等各情，足見被告
    辯稱伊單純為擺脫被害人之糾纏，一時氣憤而傷人，無殺人之犯罪故意等語，尚
    屬可信。被告傷害人之犯行，可以認定。
  (六)至於被害人雖一直追趕被告，但既不能認係正在進行不法侵害被告之犯罪行為，
    故與被告之傷害行為間，不生可否主張正當防衛之問題，附此說明。
三、核被告之行為，應成立刑法第二百七十七條第一項之傷害罪。公訴人認係犯同法
    第二百七十一條第二項、第一項之殺人未遂罪，尚嫌未洽，起訴法條應予變更，
    允宜指明。被告曾犯傷害罪，經臺灣板橋地方法院判處有期徒刑三月，甫於八十
    八年九月三十日執行完畢，有臺灣高等法院檢察署刑案紀錄簡覆表一份在案可徵
    ，茲於五年以內再犯本件之罪，為累犯，應加重其刑三分之一。
四、原審予以論罪科刑，固非無見，惟原判決認被告係犯刑法第二百七十一條第二項
    、第一項之殺人未遂罪，尚非允洽，被告上訴指摘其不當，核有理由，應由本院
    予以撤銷改判。爰審酌被告之品行、智識程度、犯罪之動機、目的、持短刀傷人
    之手段、造成之傷害程度，以及被告犯罪後之態度等一切情狀，量處如主文所示
    之刑，以資懲儆。至扣案之短尖刀一支，係被告所有之物，業據其陳明在卷，且
    係供犯本罪所用，爰依刑法第三十八條第一項第二款規定宣告沒收。
據上論斷，應依刑事訴訟法第三百六十九條第一項前段、第三百六十四條、第二百九
十九條第一項前段、第三百條，刑法第二百七十七條第一項、第四十七條、第三十八
條第一項第二款、罰金罰鍰提高標準條例第一條，判決如主文。
本案經檢察官李金定到庭執行職務。
中    華    民    國    九十二    年       六       月       十一       日
                          臺灣高等法院刑事第十四庭
                              審判長法  官  陳  祐  輔
                                    法  官  陳  國  文
                                    法  官  洪  昌  宏
右正本證明與原本無異。
檢察官如不服本判決，應於收受送達後十日內向本院提出上訴書狀，其未敘述上訴之
理由者並得於提起上訴後十日內向本院補提理由書（均須按他造當事人之人數附繕本
）。被告不得上訴。
                                    書記官  廖  月  女
中    華    民    國    九十二    年       六       月        十三      日
附錄：本案論罪科刑法條全文
中華民國刑法第二百七十七條：
傷害人之身體或健康者，處三年以下有期徒刑、拘役或一千元以下罰金。
犯前項之罪因而致人於死者，處無期徒刑或七年以上有期徒刑；致重傷者，處三年以
上十年以下有期徒刑。


司法院資訊處製作；財團法人民間司法改革基金會備份。
